臺灣臺北地方法院民事簡易判決
111年度北簡字第1312號
原      告  段萍    
訴訟代理人  林裕洋律師(法扶律師)
被      告  李建佑  

上列當事人間請求返還借款事件，本院於中華民國111年4月12日
言詞辯論終結，判決如下：
    主      文
被告應給付原告新臺幣肆萬伍仟伍佰元，及自民國一百零九年九
月一日起至清償日止，按週年利率百分之十計算之利息。
原告其餘之訴駁回。
訴訟費用新臺幣壹仟肆佰肆拾元由被告負擔百分之三十三，餘由
原告負擔。
本判決第一項得假執行。但被告以新臺幣肆萬伍仟伍佰元為原告
預供擔保，得免為假執行。
    事實及理由
一、按當事人得以合意定第一審管轄法院，但以關於由一定法律
    關係而生之訴訟為限，前項合意，應以文書為之，民事訴訟
    法第24條定有明文。查兩造所簽訂之借款契約(借據)第7條
    約定，兩造合意以本院為本契約涉訟時之第一審管轄法院，
    是以原告向本院提起本件訴訟，本院自有管轄權。次按訴狀
    送達後，原告不得將原訴變更或追加他訴，但擴張或減縮應
    受判決事項之聲明者，不在此限，民事訴訟法第255條第1項
    第3款定有明文，查原告原起訴聲明為：被告應給付原告新
    臺幣（下同）136,000元，及自起訴狀繕本送達翌日起至清
    償日止，按週年利率5%計算之利息，有起訴狀可稽（見本院
    卷第9頁），嗣於訴訟中變更聲明為：被告應給付原告136,0
    00元，及其中45,500元，自民國109年9月1日起至清償日止
    ，按週年利率10%計算之利息，及其中90,500元，自起訴狀
    繕本送達翌日起至清償日止，按週年利率5%計算之利息，亦
    有言詞辯論筆錄可查（見本院卷第67頁），核其所為，係擴
    張應受判決事項之聲明，依上開規定，應予准許，合先敘明
    。
二、原告主張：兩造為朋友，被告於108年6月間向原告表示自己
    失業無收入、出車禍需要動手術、欠朋友錢需要先還、機車
    無錢加油停在路邊、機車半路壞掉急需修理、因竊盜他人財
    物被逮需要繳交罰金、因和媽媽吵架離家身無分文求助等語
    為由陸續向原告借款，因被告借款之金額都是幾千塊錢，因
    此原告身上如有現金就直接將現金交付被告，被告收到現金
    後就主動拿出本票並簽發予原告，有時會簽借據予原告，截
    至109年10月11日，原告共借款136,000予被告，因原告罹患
    精神疾病需住院治療，遂向被告請求返還借款，然被告藉故
    拖延迄未清償任何款項，爰依消費借貸法律關係，請求被告
    返還借款136,000元，並聲明：被告應給付原告136,000元，
    及自起訴狀繕本送達翌日起至清償日止，按週年利率5%計算
    之利息。
三、被告則以：我沒有欠那麼多，只有欠他45,000元，沒有蓋手
    印的本票是1筆1筆借的，其中4張本票加總金額43,500元，
    直接計入借款契約裡面，而最後109年10月11日的1,500元本
    票是後來又借的，總共是45,000元，電腦打字的借據，借款
    金額45,500元，被告有確實收訖，手寫借據金額44,000元，
    被告沒有收到款項，手寫借據和電腦打字的借據的金額和日
    期均相同，是同一筆借款，至於手寫借據上「已收現金無誤
    」之2排文字都不是被告寫的，本票則是用來擔保借款的等
    語，資為抗辯，並聲明：駁回原告之訴。
四、本院得心證之理由：
　　原告主張被告應返還積欠之借款136,000元，則為被告否認
    ，並以前詞置辯，茲析述如下：
　㈠按金錢消費借貸為契約之一種，須當事人間互相表示借貸之
    意思一致，且貸與人將金錢之所有權移轉於借用人，始生效
    力。又交付金錢之原因甚多，金錢之交付並不當然成立消費
    借貸契約。故當事人主張金錢消費借貸契約存在，應就借貸
    意思表示合致及借款業已交付之事實，負舉證責任，其僅證
    明金錢之交付，未證明借貸意思表示合致者，仍不能認金錢
    借貸契約存在。亦即金錢之交付並不當然成立消費借貸契約
    ，當事人主張金錢消費借貸契約存在，應就借貸意思表示合
    致及借款業已交付之事實，負舉證責任（最高法院108年度
    台簡上字第13號、108年度台上字第1070號、第896號、107
    年度台上字第2320號判決意旨參照）。消費借貸於當事人間
    必本於借貸之意思合致，而有移轉金錢或其他代替物之所有
    權於他方之行為，始得當之。倘當事人主張與他方有消費借
    貸關係存在者，自應就該借貸意思互相表示合致及借款業已
    交付之事實，均負舉證之責任（最高法院108年度台上字第2
    026號判決意旨參照）。另按當事人主張有利於己之事實者
    ，就其事實有舉證之責任，民事訴訟法第277條前段定有明
    文。而民事訴訟如係由原告主張權利者，應先由原告負舉證
    之責，若原告先不能舉證，以證實自己主張之事實為真實，
    則被告就其抗辯事實即令不能舉證，或其所舉證據尚有疵累
    ，亦應駁回原告之請求（最高法院82年台上字第1723號判決
    要旨參照）。
　㈡原告主張被告向其借款136,000元，固提出電腦打字之借款契
    約(借據)、手寫之借據、本票5紙為證(見本院卷第15-23頁)
    ，然被告僅承認有收受電腦打字之借款契約(借據)記載之45
    ,500元(見本院卷第73頁)，堪認兩造就該45,500元，有借貸
    合意且原告有交付借款45,500元之行為，故原告請求被告返
    還借款45,500元，洵屬有據。至被告否認之其餘借款90,500
    元部分，揆諸前開說明，自應由原告就兩造有90,500元之消
    費借貸事實負舉證責任。
  ⒈關於手寫借據45,500元借款部分：
　　依原告提出之兩造間LINE對話截圖(見本院卷第25頁)所示，
    並未有關於兩造借貸數額之記載；又手寫借據固記載「109
    年9月11日借44,000元」、「10/11欠借款1,500元」，「已
    收現金無誤」等語(見本院卷第19頁)，惟被告否認「收受現
    金無誤」之2排文字為其所寫(見本院卷第74頁)，而比對被
    告承認有親自簽發本票(見本院卷第76頁)上之字跡明顯與上
    開收受現金無誤之2排文字不同，堪認非被告所親簽，且被
    告亦否認有收到44,000元款項(見本院卷第73-74頁)，自難
    認被告有收受原告所交付之借款44,000元，復原告又未提出
    其他證據，證明有交付借款44,000元予被告之事實，自難僅
    憑該手寫借據即認被告有向原告借款45,500元，故原告主張
    兩造間有成立手寫借據45,500元之消費借貸契約，請求被告
    返還借款45,500元，即非有據。
　⒉關於本票45,000元借款部分：
　　原告主張5張本票(見本院卷第21-23頁)都是被告對原告所為
    的借貸云云，然被告固不否認有親自簽發本票(見本院卷第7
    6頁)，惟交付本票之原因多端，觀諸該本票均未表明原因關
    係為何，尚難僅憑上述本票即遽為認定原告與被告間有消費
    借貸契約存在，復原告未能提出其他證據證明其與被告間就
    45,000元達成借貸之合意，及原告曾本於借貸之意思而交付
    被告45,000元之事實，自亦難認原告與被告間就本票45,000
    元成立借貸關係，故被告主張兩造間有成立5張本票45,000
    元之消費借貸契約，請求被告返還借款45,000元，亦非有據
    。
　㈢從而，原告得請求被告返還借款45,500元。　
五、綜上所述，原告據以提起本訴，請求被告給付45,500元，及
    自109年9月1日起至清償日止，按週年利率10%計算之利息，
    為有理由，逾此範圍之請求，為無理由，應予駁回。
六、本件原告勝訴部分係就民事訴訟法第427條訴訟適用簡易程
    序所為被告敗訴之判決，依同法第389條第1項第3款規定，
    應依職權宣告假執行，並依同法第392條第2項規定，依職權
    宣告被告如預供擔保，得免為假執行。
七、本件事證已臻明確，兩造其餘攻擊防禦方法及證據，核與判
    決之結果不生影響，爰不一一論列，併此敘明。
八、訴訟費用負擔之依據：民事訴訟法第79條。本件訴訟費用額
    ，依後附計算書確定如主文第3項所示金額。
中　　華　　民　　國　　111 　年　　4 　　月　　26　　日
                  臺北簡易庭    法  官  葉藍鸚
訴訟費用計算書
項　　    目               金　額（新臺幣）　　   備　註
第一審裁判費   　 　　     1,440元            因准訴訟救
                                              助暫免繳納
合　　　　計　　　         1,440元
以上正本係照原本作成。
如不服本判決，應於判決送達後20日內向本庭提出上訴狀（須按
他造當事人之人數附繕本）。如委任律師提起上訴者，應一併繳
納上訴審裁判費。
中　　華　　民　　國　　111 　年　　4 　　月　　26　　日
                                書記官  林錫欽